【裁判字號】    90,交聲,477
【裁判日期】    901220
【裁判案由】    聲明異議
【裁判全文】
臺灣高雄地方法院交通事件裁定                      九十年度交聲字第四七七號
    原處分機關  高雄巿交通事件裁決所
    受  處分人
    即  異議人  甲○○
右列受處分人因違反道路交通管理處罰條例案件，對於高雄市交通事件裁決所九十年
九月十八日所為之處分（原處分案號：高市交裁字第駕裁三二─ＺＨ0000000
號），聲明異議，本院裁定如左：
    主  文
原處分撤銷。
甲○○汽車駕駛人，汽車行駛於高速公路，而不遵管制之規定，處罰鍰新臺幣仟元
，並予記違規點數壹點。
    理  由
一、原處分意旨略以：異議人即受處分人甲○○於民國九十年三月二十四日十三時五
    十五分許，駕駛車牌號碼ＸＬ─七三八七號自用小客車，以時速一百三十一公里
    超過速限一百公里之限制，行駛於國道三號高速公路南向三八八公里處，為內政
    部警政署國道公路警察局第八隊（下稱原舉發單位），依採證照片逕行舉發，因
    舉發違反道路交通管理事件通知單招領逾期，經內政部警政署國道公路警察局第
    八警察隊以九十年（九十）公警國五交字第○三二○號辦理公示送達公告，已逾
    公告二十日期限，遂移送原處分機關處理。原處分機關以異議人不依指定日期到
    案繳納罰鍰，依道路交通管理處罰條例第三十三條第一項，第六十三條第一項第
    一款之規定，裁處罰鍰新臺幣六仟元，並予記違規點數一點。
二、按汽車行駛高速公路應依速限標誌指示；又汽車行駛於高速公路或設站管制之道
    路，而不遵管制之規定者，處汽車駕駛人新台幣三千元以上六千元以下罰鍰；高
    速公路交通管制規則第五條第一項前段、道路交通管理處罰條例第三十三條第一
    項分別定有明文。次按汽車駕駛人違反第三十三條規定者，除依原條款處罰鍰外
    ，並予記違規點數一點；道路交通管理處罰條例第六十三條第一項第一款亦定有
    明文。再按八十九年十二月五日修正後違反道路交通管理事件統一裁罰標準及處
    理細則第五條之規定，處理違反道路交通管理事件，有關文書送達之程序，準用
    行政程序法之規定。而依行政程序法第七十八條第一項第一款、及同條第二項之
    規定，應為送達之處所不明者，得依職權命為公示送達。
三、訊據異議人甲○○就前揭違規之事實固不否認，惟辯稱：對違規事實伊並不爭執
    ，但伊未收到通知單，伊只收到裁決書，通知單是寄到高雄市前鎮區○○○街一
    一五巷七號，是先前租屋處，而伊已於八十六年十月間搬離，現在戶籍地是高雄
    市前鎮區○○○街五○九巷二一號」云云。經查，就本件舉發違反道路交通管理
    事件通知單有無合法送達於異議人乙節，異議人雖主張曾遷移住所，致原舉發機
    關係對舊的租屋處「高雄市前鎮區○○○街一一五巷七號」為送達，核閱原舉發
    機關所提供舉發通知單送達之中華民國郵政大宗掛號函，其送達處所係記載為「
    高雄市前鎮區○○○街五○九巷二一號」，與受處分人即異議人主張應受送達之
    處所（即異議人新之住所）相同，此據異議人具狀陳明在卷，並有原處分機關對
    上址送達之裁決書及送達回證影本各一件在卷可憑，是異議人認原處分機關係對
    該舊的租屋處為送達，顯有誤會。然原舉發單位向異議人之住所送達，而郵差前
    往投遞時不獲會晤應受送達之人，原舉發單位因而認該通知單係招領逾期，有告
    發單退件移送清冊在卷可稽，惟觀乎現今社會常情，民眾白日多需外出工作，郵
    件投遞又多在日間，應受送達人不在家之情形甚為常見，縱應受送達人不在，依
    法尚有其他替代送達方式以資因應，例如寄存送達。本件舉發通知單送達異議人
    住所時，因異議人不在，郵務機關未以其他可替代方式為送達，僅以招領逾期，
    即將應送達之文書即舉發通知單退回原舉發單位，自難認已符合行政程序法第七
    十八條第一項第一款所謂「應為送達之處所不明者」之情形，而不得以公示送達
    方式為送達。本件原舉發單位不查，逕將該舉發通知單為公示送達，於法尚有未
    合，從而異議人以送達不合法為由提起本件異議，尚非無據。
四、再查：異議人於九十年三月二十四日十三時五十五分，駕駛車牌號碼ＸＬ─七三
    八七號自用小客車，以時速一百三十一公里超過速限一百公里之限制，行駛於國
    道三號高速公路南向三八八公里處，經原舉發單位依採證照片逕行舉發，為異議
    人所不爭，其違規之事實，應堪認定。又本件舉發通知單未經合法送達，前已述
    及，異議人自不受通知單指定應到案日期九十年四月二十五日之拘束。原處分機
    關未審究送達不合法之情狀，僅以異議人不依指定日期到案，逕遽予裁處最高額
    之處罰，揆諸前揭說明，即有未洽，自應予以撤銷，並為適法之處罰。本院審酌
    異議人對違規事實坦承不諱，僅因未收到通知單而不能及時自動向指定處所繳納
    罰款之情狀，爰依道路交通管理處罰條例第三十三條第一項、第六十三條第一項
    第一款之規定，諭知異議人即受處分人如主文第二項所示之處罰。
據上論斷，應依道路交通案件處理辦法第二十條前段，道路交通管理處罰條例第三十
三條第一項，第六十三條第一項第一款，裁定如主文。
中      華      民      國    九十      年     十二     月     二十     日
                              臺灣高雄地方法院交通法庭
                                  法  官  邱  明  弘
右正本證明與原本無異。
如不服本裁定，應於裁定送達後五日內，向本院提出抗告狀。
                                  書記官  顏  平  國
中    華    民    國      九十      年      十二      月      二十      日
所附法條：
道路交通管理處罰條例第三十三條
汽車行駛於高速公路或設站管制之道路，而不遵管制之規定者，處汽車駕
駛人新臺幣三千元以上六千元以下罰鍰。
汽車駕駛人有前項情形，因而致人受傷者，吊扣其駕駛執照一年；致人重
傷或死亡者，吊銷其駕駛執照；如有檢驗、鑑定或查證必要時，並得暫時
扣留其車輛，其期間不得超過三個月。
道路交通管理處罰條例第六十三條
汽車駕駛人有左列各款所列條款之一者，除依原條款處罰鍰外，並予記點：
一  有第三十三條、第三十八條第一項、第四十條第一項、第四十五條、
    第四十七條第一款至第四款、第四十八條、第四十九條或第六十條第
    一項、第二項第一款至第三款情形之一者，各記違規點數一點。
二  有第二十九條第一項第一款至第四款、第二十九條之二第一項、第二
    項、第三十條第一項第一款、第二款情形之一者，各記違規點數二點
    。
三  有第四十三條、第五十三條或第五十四條情形之一者，各記違規點數
    三點。
依前項各條款，已受吊扣或吊銷駕駛執照處分者，不予記點。
汽車駕駛人在六個月內，違規記點共達六點以上者，吊扣駕駛執照一個月
；一年內經吊扣駕駛執照二次，再違反第一項各款所列條款之一者，吊銷
其駕駛執照。


司法院資訊處製作；財團法人民間司法改革基金會備份。
